【裁判字號】    98,親,101
【裁判日期】    981113
【裁判案由】    否認婚生子女
【裁判全文】
臺灣桃園地方法院民事判決               98年度親字第101號
原      告    甲○○
被      告    孫啟銘
兼法定代理人  乙○○
上列當事人間否認子女事件，本院於民98年11月2日言詞辯論終
結，判決如下：
    主      文
確認被告孫啟銘非被告乙○○自原告受胎所生之子。
訴訟費用由被告負擔。
    事實及理由
一、原告主張：原告與被告乙○○於民國72年3 月27日結婚，而
    於81年1月17日離婚，被告乙○○於81年6月12日生下被告孫
    啟銘，被告孫啟銘因而受婚生推定戶籍登記為原告之婚生子
    ，惟原告與被告乙○○在離婚前已8 個月未住在一起，被告
    乙○○也承認被告孫啟銘非原告所生。被告孫啟銘雖受胎於
    原告與被告乙○○婚姻關係存續中，惟實非被告乙○○自原
    告受胎，爰依法提起否認子女之訴等語，並聲明判決如主文
    所示。
二、被告答辯略以：被告孫啟銘的確非原告所生等語。
三、得心證之理由：
  (一)按從子女出生日回溯第181 日起至第302 日止，為受胎期間
    。妻之受胎，係在婚姻關係存續中者，推定其所生子女為婚
    生子女。前項推定，夫妻之一方或子女能證明子女非為婚生
    子女者，得提起否認之訴。前項否認之訴，夫妻之一方自知
    悉該子女非為婚生子女，或子女自知悉其非為婚生子女之時
    起2 年內為之。民法第1062條第1 項及第1063條第1 項、第
    2 項、第3 項前段定有明文（以上為96年5 月23日修正後之
    條文，若依修正前之1063條第2 項規定，夫妻欲提起否認之
    訴，應於知悉子女出生之日起1 年內為之）。另民法親屬編
    施行法於96年5月23日亦同時增訂第8-1條規定：「夫妻已逾
    中華民國96年5月4日修正前之民法第1063條第2 項規定所定
    期間，而不得提起否認之訴者，得於修正施行後2 年內提起
    之」。據此，本件原告於98年5 月15日起訴時（見起訴狀之
    收文戳）雖已逾知悉子女出生之日起1 年之期間，惟依修正
    後之親屬編施行法第8-1 條規定，原告上開起訴時間仍屬合
    法，先予敘明。
  (二)經查，原告主張：原告與被告乙○○於72年3月27日結婚，
    而於81年1月17日離婚，被告乙○○於81年6月12日生下被告
    孫啟銘，被告孫啟銘受婚生推定登記為原告之婚生子等事實
    ，為被告所不爭執，並有原告提出之兩造戶籍謄本在卷可稽
    ，堪信為真實。而依民法第1062條從子女出生日回溯第 181
    日起至第302 日止為受胎期間之規定，應推定被告孫啟銘為
    原告與被告乙○○之婚生子。惟如前所述，兩造均一致陳述
    ：被告孫啟銘非被告乙○○自原告受胎，且經本院囑託林口
    長庚紀念醫院鑑定原告與被告孫啟銘間血緣關係之結果，該
    醫院亦函覆稱：可排除原告甲○○是被告孫啟銘的親生父親
    ，此有該院親子鑑定報告附卷可稽，故足證被告孫啟銘確非
    被告乙○○自原告受胎所生。從而，原告於98年5月15日提
    起本件訴訟，否認被告孫啟銘為被告乙○○自原告受胎所生
    之婚生子，為有理由，應予准許。
四、訴訟費用負擔之依據：民事訴訟法第78條。
中    華    民    國    98    年    11    月    13    日
                        家事法庭  法  官  林曉芳
以上正本係照原本作成。
如對本判決上訴，須於判決送達後20日內向本院提出上訴狀。
中    華    民    國    98    年    11    月    13    日
                                  書記官  張儷瓊


司法院資訊處製作；財團法人民間司法改革基金會備份。
